臺灣新竹地方法院刑事判決　　　　　　　　　　　　　九十一年度交易字第二八號
　　公　訴　人　臺灣新竹地方法院檢察署檢察官
　　被　　　告　甲○○
右列被告因過失傷害案件，經檢察官提起公訴（九十年度偵字第五三五四號），本院
判決如左：
    主  文
甲○○因過失傷害人致重傷，累犯，處有期徒刑拾月。
    事  實
一、甲○○前曾於民國八十五年間因犯傷害罪，經本院判處有期徒刑三月確定，於八
    十六年四月二十六日因易科罰金執行完畢，猶不知悔改。緣其係汽車駕駛人，於
    民國九十年九月五日二十一時三十分許，酒後駕駛車牌號碼ＬＥ—九一二五號之
    自用小客車（甲○○酒後駕車涉嫌公共危險部分，業經臺灣新竹地方法院檢察署
    檢察官為不起訴處分），沿新竹縣竹東鎮○○里○○路由新竹往竹東方向行駛，
欲前往竹東，途經新竹縣竹東鎮○○里○○路四段六十七號前時，原應注意並能
    注意汽車行駛時，駕駛人應注意車前狀況，隨時採取必要之安全措施，而依當時
    天候為晴天、夜間有照明、路面乾燥無缺陷、無障礙物、視距良好之情形，又無
    不能注意之情事，竟疏於注意，於通過上開路段未謹慎小心留意車前狀況，隨時
    採取必要之安全措施，適丙○○酒後其吐氣所含酒精濃度已達每公升○‧九六毫
    克之狀態下，猶仍騎乘車牌號碼ＨＲＸ—八一九號之重型機車，行經上揭路段左
    轉時，本亦應注意汽車行駛至交岔路口時，轉彎車應讓直行車先行，而依當時情
    形，又無不能注意之情事，竟疏於注意，於通過上開路口時，未讓甲○○所駕駛
    之上揭自小客車先行而貿然先行，由於雙方均有上述之疏失，甲○○見丙○○所
    騎乘之前開重型機車左轉時，避煞皆已不及，遂於上揭路口撞及丙○○所騎乘之
    前開重型機車，並因而致丙○○人車倒地，丙○○並受有顱內蜘蛛膜下腔出血、
    硬腦膜下出血、頭骨骨折、右側脛骨及腓骨骨折、右側足部第五趾趾骨骨折、左
    側第一趾趾骨骨折、頭皮撕裂傷五公分等傷害，嗣經送醫救治，經東元綜合醫院
    鑑定丙○○因頭部外傷合併顱內出血而呈極重度植物人之狀態，為受有重大難治
    之重傷害。
二、案經丙○○之配偶乙○○○訴由新竹縣警察局竹東分局報請臺灣新竹地方法院檢
    察署檢察官偵查起訴。
    理  由
一、訊據被告甲○○對於前揭時、地駕駛車牌號碼ＬＥ—九一二五號之自用小客車，
    於行經上開路段時，因未注意車前狀況而與被害人丙○○所騎乘之重型機車發生
    撞擊，並導致被害人受有如事實欄所述傷害等情供承不諱，並經告訴人即被害人
    家屬乙○○○陳述在卷，且有道路交通事故調查報告表、東元綜合醫院診斷證明
    書、新仁醫院診斷證明書、東元綜合醫院所出具被害人之酒精檢驗結果單、被害
    人之刑法第一百八十五條之三案件測試觀察紀錄表及臺灣省新竹縣身心障礙者鑑
    定表各一份暨現場照片十六幀等在卷足稽。又查，本件被害人確因上開車禍而受
    有顱內蜘蛛膜下腔出血、硬腦膜下出血、頭骨骨折、右側脛骨及腓骨骨折、右側
    足部第五趾趾骨骨折、左側第一趾趾骨骨折、頭皮撕裂傷五公分等傷害，嗣經東
    元綜合醫院鑑定被害人因頭部外傷合併顱內出血，已呈極重度植物人狀態而屬受
    有重傷害之事實，亦有前揭東元綜合醫院及新仁醫院所出具之診斷證明書、臺灣
    省新竹縣身心障礙者鑑定表等在卷足按。而按汽車行駛時，駕駛人應注意車前狀
    況，並隨時採取必要之安全措施，道路交通安全規則第九十四條第三項定有明文
    ，被告既為汽車駕駛人，自應注意並能注意依前開規定行駛。而依本案肇事當時
    天候為晴天、夜間有照明、路面乾燥無缺陷、無障礙物、視距良好之情形，又無
    不能注意之情事，竟疏於注意，於通過上開路段時未注意車前狀況，致閃避不及
    ，而與被害人所騎乘之前揭機車發生撞擊，足見被告就本件車禍之發生確有過失
    甚明，而被害人確因本件車禍而呈極重度植物人狀態而受有重傷害，已詳述如前
    ，顯然被告之前開過失與被害人之受重傷間，亦有相當因果關係無訛。而本件車
    禍經送臺灣省竹苗地區車輛行車事故鑑定委員會鑑定結果，亦認被告駕駛自小客
    車未注意車前狀況為肇事次因，有該會於九十年十二月十七日以竹鑑字第九○一
    三一○號函附之鑑定意見書一份附卷足憑。綜上，本件事證已甚明確，被告之犯
    行洵堪認定。又按汽車行駛至交岔路口，轉彎車應讓直行車先行；又汽車駕駛人
    飲用酒類後其吐氣所含酒精濃度超過每公升○‧二五毫克或血液中酒精濃度超過
    百分之○‧○五以上者，不得駕車，此為道路交通安全規則第一百零二條第一項
    第六款前段及第一百十四條第二款規定甚明。查本件車禍發生後，經抽取被害人
    血液測試其中所含酒精濃度，經換算結果為每公升○‧九六毫克等情，有上揭東
    元綜合醫院檢驗結果單一份在卷可佐，足見被害人飲用酒類後已達不得騎乘機車
    之狀態，猶仍騎車行經上揭肇事路段，已有違前開道路交通安全規則第一百十四
    條第二款之規定而有過失。又本件車禍發生當時，被害人係騎乘上開機車沿新竹
    縣竹東鎮○○路由竹東往新竹方向行駛，至案發地左轉，被告則係駕駛前揭自小
    客車從新竹往竹東方向行駛等情，業經被告供述在卷，核與車禍發生後被害人所
    騎乘之機車刮地痕跡情形相符，足認被害人於案發當時係騎車行經上揭路段左轉
    ，揆諸前揭規定，其本應讓直行方向由被告所駕駛之前開自小客車先行，卻疏未
    注意貿然轉彎先行，是以被害人騎乘上揭機車行經前開肇事之交岔路口亦有轉彎
    車未讓直行車先行之過失，此亦為上揭臺灣省桃竹苗地區車輛行車事故鑑定委員
    會鑑定意見書同此認定。惟被害人之上開過失，仍無解於被告前揭過失之責，自
    不待言，附此敘明。
二、按本件被害人因被告甲○○所為前揭過失傷害行為而呈極重度植物人狀態，業如
    前述，是被害人所受傷害情形為重傷害，核被告甲○○所為，係犯刑法第二百八
    十四條第一項後段之過失致重傷罪。公訴意旨認被告係犯刑法第二百八十四條第
    一項前段之過失傷害罪，尚有未洽，惟起訴事實相同，爰依法變更起訴法條，併
    予敘明。又被告前曾於八十五年間因犯傷害罪，經本院判處有期徒刑三月確定，
    於八十六年四月二十六日因易科罰金執行完畢，有臺灣新竹地方法院檢察署刑案
    資料查註紀錄表及臺灣高等法院被告全國前案紀錄表各一份在卷足參，其於五年
    以內再犯本件有期徒刑以上之罪，為累犯，應依刑法第四十七條規定加重其刑。
    爰審酌被告犯罪手段、情節、被害人因此已呈極重度植物人狀態，所受損害程度
    甚鉅、被害人酒精濃度過量駕駛重機車左轉車未讓直行車先行為本件事故肇事主
    因，被告駕駛自小客車未注意車前狀況為肇事次因之雙方過失程度，有上開鑑定
    行車事故鑑定委員會鑑定意見書附卷足參，及被告犯後雖坦承不諱，惟自始至終
    均未與告訴人商談和解事宜等一切情狀，量處如主文所示之刑，以資懲儆。
據上論斷，應依刑事訴訟法第二百九十九條第一項前段、第三百條，刑法第二百八十
四條第一項後段、第四十七條，罰金罰鍰提高標準條例第一條前段，判決如主文。
本案經檢察官吳金棟到庭執行職務。
中      華      民      國    九十一    年      五      月    二十四    日
                              臺灣新竹地方法院刑事第二庭
                                    法  官  楊  惠  芬
右正本證明與原本無異。
如不服本判決，應於判決送達後十日內向本院提出上訴狀( 應附繕本 )，上訴於臺灣
高等法院。
                                    書記官  鄭  敏  郎
中      華      民      國    九十一    年      五      月    二十四    日
附錄本案論罪科刑法條：
刑法第二百八十四條第一項：
因過失傷害人者，處六月以下有期徒刑、拘役或五百以下罰金，致重傷者，處一年以
下有期徒刑、拘役或五百元以下罰金。
